臺灣高等法院刑事判決
110年度交上易字第240號
上  訴  人  
即  被  告  林秀娥


上列上訴人因過失傷害案件，不服臺灣基隆地方法院110年度交
易字第20號，中華民國110年3月11日第一審判決（起訴案號：臺
灣基隆地方檢察署109年度偵字第4698號），提起上訴，本院判
決如下：
    主  文
上訴駁回。
林秀娥緩刑貳年。
    事  實
一、林秀娥於民國109年4月4日下午6時13分許，徒步行至基隆市
    ○○區○○街000號前，本應注意設有行人穿越道之路段，不得
    在其100公尺範圍內穿越道路，且在劃有分向限制線之路段
    ，不得穿越馬路，而依當時之情形，並無不能注意之情事，
    竟疏未注意，在距行人穿越道約22.8公尺，且劃有分向限制
    線處，未走行人穿越道，逕由南向北步行穿越百三街，於其
    已穿越百三街往福一街方向之車道，再闖入百三街往福五街
    方向之車道時，適陳思安（所涉過失傷害部分，另經臺灣基
    隆地方檢察署檢察官為不起訴處分）騎乘車牌號碼000-0000
    號普通重型機車，沿百三街往福五街方向（順向）行駛行經
    該處，見林秀娥自對向車道闖入其順行車道，煞避不及，與
    林秀娥發生碰撞，致陳思安人車倒地，並受有左膝部擦挫傷
    、雙足部擦挫傷之傷害。嗣林秀娥於肇事後，在其犯罪未被
    有偵查權之公務員或機關發覺前，向據報後到達其就醫醫院
    處理本案交通事故之警員，自首為肇事人，並接受裁判。
二、案經陳思安訴由基隆市警察局第三分局報告臺灣基隆地方檢
    察署檢察官偵查起訴。
    理  由
壹、證據能力部分：
一、被告以外之人於審判外之言詞或書面陳述，除法律有規定者
    外，不得作為證據，刑事訴訟法第159條第1項定有明文。又
    被告以外之人於審判外之陳述，雖不符刑事訴訟法第159條
    之1至第159條之4之規定，而經當事人於審判程序同意作為
    證據，法院審酌該言詞陳述或書面陳述作成時之情況，認為
    適當者，亦得為證據；當事人、代理人或辯護人於法院調查
    證據時，知有同法第159條第1項不得為證據之情形，而未於
    言詞辯論終結前聲明異議者，視為有前項之同意，刑事訴訟
    法第159條之5亦有明文。查本件檢察官、上訴人即被告林秀
    娥（下稱被告）於言詞辯論終結前，均未就本院所認定犯罪
    事實而經調查採用之證據之證據能力予以爭執（見本院卷第
    65頁至第70頁），本院復審酌各該證據作成時之情況，尚無
    違法及證明力明顯過低之瑕疵，認以之作為證據應屬適當，
    揆諸上開規定，本件經調查之證據，均有證據能力。
二、至於本院所引之非供述證據部分，並無證據證明係公務員違
    法取得，亦無依法應排除其證據能力之情形，應有證據能力
    。
貳、實體部分：
一、認定犯罪事實所憑之證據及理由：　
  ㈠訊據被告固坦承於上揭時、地，與騎乘機車之告訴人陳思安
    （下稱告訴人）發生碰撞等情不諱，然矢口否認有何過失傷
    害犯行，辯稱：伊是走馬路過去丟垃圾，看到告訴人騎很快
    ，伊不敢過，想說等告訴人騎過去後再過，結果告訴人就撞
    上伊，伊沒有過失云云。惟查：
  ⒈被告於109年4月4日下午6時13分許，徒步行至基隆市○○區○○
    街000號前，適告訴人騎乘車牌號碼000-0000號普通重型機
    車，沿百三街往福五街方向行駛行經該處，煞避不及，與被
    告發生碰撞，致告訴人陳思安人車倒地，並受有左膝部擦挫
    傷、雙足部擦挫傷之傷害等情，為被告所不爭執，並據證人
    即告訴人於警詢、偵詢及審理中證述明確（見臺灣基隆地方
    檢察署109年度偵字第4698號偵查卷【下稱偵查卷】第13頁
    至第16頁、第75頁至第78頁、原審卷第31頁至第35頁），並
    有長庚醫療財團法人基隆長庚紀念醫院 109年4月4日診斷證
    明書、基隆市警察局第三分局道路交通事故現場圖、道路交
    通事故調查報告表㈠、㈡、道路交通事故談話紀錄表、道路交
    通事故肇事人自首情形紀錄表、基隆市警察局道路交通事故
    初步分析研判表、現場照片、行車紀錄器畫面截圖等件在卷
    可佐（見偵查卷第21頁至35頁、第41頁、第43頁、第45至55
    頁），復經原審當庭勘驗行車紀錄器畫面光碟無訛，有原審
    勘驗筆錄及畫面截圖等件在卷可考（見原審卷第21頁至第23
    頁、第31頁至32頁），此部分事實堪以認定。
  ⒉按「設有行人穿越道、人行天橋或人行地下道者，必須經由
    行人穿越道、人行天橋或人行地下道穿越，不得在其 100公
    尺範圍內穿越道路」、「在禁止穿越、劃有分向限制線、設
    有劃分島或護欄之路段或三快車道以上之單行道，不得穿越
    道路。」，道路交通安全規則第134條第1款、第3款分別定
    有明文。經查：
  ⑴告訴人係騎車沿百三街往福五街方向行駛，甫經過行人穿越
    道後，該路段並劃有分向限制線，被告卻由對向車道，穿越
    分向限制線，因而與告訴人所騎之機車發生碰撞等情，有原
    審當庭勘驗告訴人行車紀錄器畫面光碟之勘驗筆錄及畫面截
    圖在卷可證（見原審卷第21頁至第23頁、第31頁至第32頁）
    。審諸基隆市警察局第三分局道路交通事故現場圖（見偵查
    卷第23頁），可知被告係由南向北步行穿越百三街，已穿越
    百三街往福一街方向之車道後，進而於百三街往福五街方向
    之車道，與告訴人發生碰撞，且碰撞地點距離行人穿越道（
    即斑馬線）22.8公尺，足認被告係在距行人穿越道約22.8公
    尺，且劃有分向限制線之路段，未走行人穿越道，逕由南向
    北步行穿越百三街，先穿越百三街往福一街方向之車道後，
    再闖入告訴人順向行駛之百三街往福五街方向車道，致生碰
    撞之事實，堪以認定。
　⑵而觀諸卷附道路交通事故調查報告表㈠記載案發現場夜間有照
    明、路面無缺陷、視距良好，且百三街路面平坦，無障礙物
    （見偵查卷第23頁至第25頁），並有現場照片在卷可佐（見
    偵查卷第45頁至第48頁），足見案發當時被告尚無不能注意
    之情事。
　⑶且本案經送請鑑定，鑑定結果亦認：「⑴行人林秀娥，行經分
    向限制線路段，穿越車道未走行人穿越道，跨越分向限制線
    穿越車道不當，且疏未注意右方直行來車，為肇事原因。㈡
    陳思安駕駛普通重機車，行經分向限制線路段，直行煞閃不
    及，無肇事因素」，有交通部公路總局臺北區監理所109年1
    1月20日北監基宜鑑字第1090297645號函所附交通部公路總
    局臺北區監理所基宜區車輛行車事故鑑定會109年11月18日
    基宜區第0000000案之鑑定意見書在卷可參（見偵查卷第89
    至91頁）。
　⑷至被告雖辯稱：伊不敢過，想說等告訴人騎過去後再過，結
    果告訴人就撞上伊云云。然核諸前開原審勘驗行車紀錄器畫
    面光碟之結果，可知案發當時告訴人係騎車沿百三街往福五
    街方向行駛，經過行人穿越道後，對向有自小客車會車，而
    被告卻由該自小客車後方，自對向車道，穿越分向限制線，
    闖入對向車道（即告訴人所行駛之百三街往福五街方向），
    因而與告訴人所騎之機車發生碰撞，此有原審勘驗筆錄及畫
    面截圖在卷可考（見原審卷第21頁至第23頁、第31頁至第32
    頁）。是被告所辯，要無可採。
　⒊綜上所陳，被告確有違反前揭交通規則之過失，且被告之過
    失行為與告訴人所受上開傷害間，具有相當因果關係。本案
    事證明確，被告犯行洵堪認定，應依法論科。
二、論罪科刑：
　　核被告所為，係犯刑法第284條前段之過失傷害罪。又被告
    肇事後，於有偵查犯罪權限之機關人員知悉其犯罪前，向到
    達其就醫醫院處理本案交通事故之員警，承認其為肇事人而
    自首，並接受裁判，此有道路交通事故肇事人自首情形紀錄
    表在卷可佐（見偵查卷第41頁），被告所為合於自首要件，
    爰依刑法第62條前段規定，得減輕其刑。
三、駁回上訴之理由：　　
　㈠原審以被告罪證明確，審酌被告穿越馬路不慎，導致告訴人
    受有上揭傷害，其行為應予非難；兼衡其否認犯行之犯後態
    度、無其他刑事犯罪紀錄之素行，尚未與告訴人達成和解（
    嗣於民事案件審理時始達成和解，詳後述）、過失情節輕重
    、告訴人所受之傷勢程度，暨考量被告於審理時自述未曾讀
    過書，退休無業，領勞保退休金生活，無婚姻關係，家庭經
    濟狀況普通等一切情狀，量處如被告拘役25日，並諭知易科
    罰金之折算標準。核其認事用法俱無違誤，量刑尚屬允當，
    原判決應予維持。
　㈡被告上訴意旨固以原審認定告訴人並無過失，完全沒有責任
    ，尚難甘服等語。然本件事故係因被告違規穿越車道，因而
    與告訴人所騎之機車發生碰撞，業經本院認定如前，被告上
    訴指摘原審認定不當，為無理由，應予駁回。
四、緩刑宣告：
　　被告未曾因故意犯罪受有期徒刑以上刑之宣告，有本院被告
    前案紀錄表在卷可考（見本院卷第21頁），其等因一時失慮
    致犯本罪，偶罹刑典，且審諸其與告訴人業於臺灣基隆地方
    法院基隆簡易庭民事案件審理時達成和解，有告訴人民事損
    害賠償事件之聲請撤回狀、臺灣基隆地方法院基隆簡易庭11
    0年度司偵移調字第44號調解筆錄、和解書、臺灣基隆地方
    法院基隆簡易庭通知等件在卷可佐（見本院卷第45頁至第51
    頁），本院綜合考量被告經濟狀況、家庭生活狀況等情，認
    被告經此科刑教訓，當知所警惕而無再犯之虞，其等所受刑
    之宣告，以暫不執行為適當，爰依刑法第74條第1項第1款規
    定，宣告被告緩刑2年，用啟自新。
據上論斷，應依刑事訴訟法第368條，刑法第74條第1項第1款判
決如主文。
本案經檢察官高永棟提起公訴，檢察官陳玉華到庭執行職務。
中　　華　　民　　國　　110 　年　　11　　月　　2 　　日
                  刑事第三庭    審判長法  官  張惠立
                                      法  官  廖怡貞
                                      法  官  鄭昱仁
以上正本證明與原本無異。
不得上訴。
                                      書記官  劉靜慧
中　　華　　民　　國　　110 　年　　11　　月　　2 　　日
附錄：本案論罪科刑法條全文
中華民國刑法第284 條 
因過失傷害人者，處1年以下有期徒刑、拘役或10萬元以下罰金
；致重傷者，處3年以下有期徒刑、拘役或30萬元以下罰金。